臺灣彰化地方法院刑事判決
110年度訴字第1124號
公  訴  人  臺灣彰化地方檢察署檢察官 
被      告  蕭孟智



選任辯護人  張家豪律師(財團法人法律扶助基金會律師）
上列被告因加重強盜等案件，經檢察官提起公訴（110年度偵字
第14924號、第15636號），本院判決如下：
    主    文
丙○○犯如附表一所示之罪，各處如附表一主文欄所示之刑（含
主刑及沒收）。應執行有期徒刑玖年貳月。
    犯罪事實
一、丙○○於民國110年11月24日凌晨0時39分許，騎乘其所有車牌
    號碼000-0000號之普通重型機車（下稱Ａ機車），行經彰化
    縣○○鄉○○巷0弄0號前，見乙○○所有之車牌號碼000-0000號普
    通重型機車（下稱Ｂ機車）停放於該處，竟意圖為自己不法
    所有，持客觀上對人之生命、身體具危險性，可供兇器使用
    之金屬材質扳手1支，竊取乙○○上開Ｂ機車車牌一面，旋即懸
    掛至其所有Ａ機車上，以供犯案隱匿行蹤之用。
二、110年11月24日凌晨4時23分許，丙○○騎乘已經懸掛Ｂ機車車
    牌之Ａ機車，行經彰化縣○○市○○街00號「啃得機夾娃娃機店
    」前，見甲○○獨坐該處，認為有機可乘，竟萌生不法所有意
    圖，持其所有之客觀上對人之生命、身體具危險性，可供兇
    器使用之扣案如附表三編號1所示刀子1把，架在甲○○頸脖，
    喝令甲○○交出財物，並拉扯甲○○背在肩膀之黑色手提包，甲○○拉住該手提包，丙○○即持該刀對甲○○作揮砍動作，以此強
    暴、脅迫方式至使甲○○心生畏懼而不能抗拒，因此強取甲○○
    所有黑色手提包（其內有附表二所示財物）。丙○○強盜財物
    得手後，騎乘上開Ａ機車離去現場，並將前述竊得之Ｂ機車車
    牌丟棄。
    理    由
壹、證據能力
    以下引用之供述證據及非供述證據，檢察官、被告丙○○及其
    辯護人於本院審理中，均未爭執證據能力（參本院卷第132
    頁），且本院審酌各該證據均非屬違法取得之證據，復經本
    院於審判期日就該等證據進行調查、辯論（參本院卷第243-
    247頁，卷宗代號詳附表四），是以依法均得作為證據使用
    。
貳、犯罪事實之認定
一、竊盜部分：
  ㈠被告於警詢、偵查及本院審理中對於上開犯罪事實欄一所示
    竊取Ｂ機車車牌一情，坦認不諱（關於有無使用工具一節，
    被告於審理中否認，此部分詳後述。參他字卷第129頁、第2
    81頁、聲羈卷第16-17頁、第19頁、本院卷第64頁、第131頁
    、第243頁、第247-248頁）；核與證人即告訴人乙○○於警詢
    之證述合致（參他字卷第147-149頁）；且有彰化縣警察局
    員林分局搜索扣押筆錄、扣押物品目錄表、彰化縣警察局員
    林分局111年2月22日員警分偵字第1110004987號函檢送之員
    警職務報告及NJZ-1793號普通重型機車車行紀錄之路口監視
    器畫面等件在卷可佐（參他字卷第173-175頁、本院卷第211
    -215頁、第217-218頁）。
　㈡被告雖於本院審理中變易前詞改稱並未使用工具，係因Ｂ機車
    車牌鬆動，其徒手拆卸云云。惟查；
　⒈告訴人乙○○於警詢中陳稱：昨晚（110年11月23日）6時許回
    家後就未再出門，其父親昨晚10時20分許回家還有看到機車
    及車牌。（問：機車除了車牌被竊外，機車是否有損傷？）
    我的車牌螺絲孔有損傷等語（參他字卷第149頁，Ｂ卷第39頁
    ）。可見該機車於告訴人乙○○最後1次使用後，停放於其門
    口至機車車牌遭竊前，並無異常，反而於車牌遭竊後始有車
    牌螺絲孔有損傷之情形。
　⒉再者，被告於警詢中稱：我當時騎乘我所有的機車到現場，
    我在路旁抽菸時，看到有1部機車停在旁邊，我就臨時起意
    以活動扳手竊取車牌，得手後將車牌塞在我的衣服內，並騎
    車離開。隨身攜帶活動扳手是因為要修理機車用的，該活動
    扳手已經丟掉了等語（參他字卷第129頁）；於偵查中稱：
    （問：車牌如何竊取？）我自己用扳手竊取等語（參他字卷
    第281頁）；本院羈押訊問時稱：（問：行竊當時是否是持
    扳手？）是。（該扳手是否為一般硬的扳手？）就是小小支
    ，是金屬材質，質地硬的扳手。差不多竊得後快1個小時將
    竊取的車牌懸掛到自己原本的機車上等語（參聲羈卷第16-1
    7頁）。被告上開供述與一般以工具拆卸車牌之情，並無扞
    格之處。佐以，被告於110年11月25日第一次製作警詢筆錄
    後，同日移送臺灣彰化地方檢察署接受檢察官訊問時，及同
    日由檢察官聲請本院羈押，由本院訊問時，前後均為與警詢
    中一致之供陳，並無任何保留性陳述，而未就有無使用工具
    一節，提出抗辯，則其於本院準備程序及審理中所辯徒手行
    竊車牌一情，是否屬實已值存疑。況且，被告自承因為犯案
    而竊取車牌等語（參本院卷第64頁），而被告確實於110年1
    1月24日凌晨0時39分許，在田尾鄉溪畔巷竊取Ｂ機車車牌後
    ，旋即更換懸掛該車牌於其原本騎乘之Ａ機車上，進而行駛
    至員林市民權街持刀強盜告訴人甲○○財物，於強盜財物後，
    旋又改換回原機車之Ａ車牌，此部分亦有上開路口監視器畫
    面擷取照片可佐（參他字卷第207-213頁），是以為俾利躲
    避查緝，能夠短時間內拆卸懸掛更換車牌，當必以使用類如
    活動扳手之工具始能迅速達成目的。從而，關於犯罪事實欄
    一部分，被告於警詢、偵查及本院羈押訊問時所稱：有持活
    動扳手竊取車牌一情，較為可信；其於本院準備程序及審理
    中所辯，顯與事實不符，難以憑採。
　㈢互參上開證據，足認被告上開任意性自白確與事實相符，足
    以採信。
二、強盜部分：
  ㈠上開犯罪事實欄二部分之犯罪事實，業據被告於警詢、偵查
    及本院審理中坦承不諱（參他字卷第125-127頁、第281-287
    頁、聲羈卷第17-20頁、本院卷第243頁、第248-249頁）；
    且有證人即告訴人甲○○於警詢及偵查中之證述（參他字卷第
    11-13頁、第143-145頁、Ａ卷第131-133頁），證人蕭富元於
    警詢之證述（指認監視器畫面，於員林市○○街00號前強盜財
    物之行為人為被告，參他字卷第133頁）可佐；此外，並有
    涉嫌民權街30號搶奪案來程路線圖、路口(車行紀錄)監視器
    畫面擷取照片、永靖鄉永安街21號監視器畫面擷取照片、彰
    化縣警察局員林分局員林派出所陳報單、受(處)理案件證明
    單、受理各類案件紀錄表、彰化縣警察局員林分局搜索扣押
    筆錄、扣押物品目錄表、贓物認領保管單（化妝包1袋)、彰
    化縣○○○○○○○○○○○○○○○○○○○○○○○○○○○○○○○○○○○○○○○○○○○○○○○○○○○○○○○○○0○○鄉○○村○○街00巷00弄00號)、查獲與扣案物照
    片、現場監視器畫面擷取照片、路口（車行紀錄）監視器畫
    面擷取照片、告訴人甲○○110年12月16日偵訊時當庭模擬遭
    被告持刀抵住脖子之動作示範照片、彰化縣警察局員林分局
    110年12月18日員警分偵字第1100039592號函檢送告訴人甲○○報案錄音光碟與譯文、彰化縣警察局刑事警察大隊數位證
    物勘察報告、彰化縣警察局員林分局111年1月22日員警分偵
    字第1110002755號函檢送之內政部警政署刑事警察局111年1
    月14日刑生字第1108035944號鑑定書、彰化縣警察局員林分
    局111年2月22日員警分偵字第1110004987號函暨檢送之附件
    等件及如附表三所示扣案物品（含照片）在卷可佐（參他字
    卷第15-17頁、第19-21頁、第23-29頁、第31頁、第33頁、
    第173-175頁、第185頁、第187頁、第189-191頁、第193頁
    、第195-213頁、Ａ卷第137-139頁、第143-145頁、本院卷第
    117-126頁、第195-200頁、第211-215頁、第217-218頁）。
    依上開證據互參，足認被告上開任意性自白確與事實相符，
    足以採信。
　㈡按強盜罪，除係由強制行為（即手段行為）與取走行為（即
    目的行為）結合而成，兩者間尚必須具有相當嚴密之連帶關
    係。亦即以強制行為作為目的取走行為之前置手段，該強制
    行為更係直接作用於其欲取財之對象，透過此種緊密的結合
    關係（因果關係），方得以使個別的強制行為與取走行為被
    視為獨立之強盜行為。是強盜罪強制行為之動向，係在於即
    時的取走，而非以未來實現之手段達到取財目的，否則僅屬
    恐嚇取財之範疇。又強盜罪之強制行為，包括強暴、脅迫、
    藥劑、催眠術或他法，施用此等手段之程度，以客觀上足以
    壓抑被害人之意思自由，至使不能抗拒為已足。所謂「至使
    不能抗拒」，指其強制行為，就當時之具體事實予以客觀之
    判斷，足使被害人身體上或精神上達於不能或顯難抗拒之程
    度。所謂就當時之具體事實予以客觀之判斷，應以通常人之
    心理狀態為標準，綜合考量被害人（如年齡、性別、體能等
    ）、行為人（如行為人體魄、人數、穿著與儀態、有無使用
    兇器、使用兇器種類等）以及行為情況（如犯行之時間、場
    所等）等各種具體事實之情況，倘行為人所施之強制行為依
    一般人在同一情況下，其意思自由因此受到壓抑，即應論以
    強盜罪。至於被害人實際上有無抗拒行為，與本罪成立不生
    影響；易言之，是否「不能抗拒」，原則上應以一般人之心
    理狀態為準；如行為人所實施之不法手段足以抑制一般人之
    抗拒，使之喪失自由意思，即與之意義相當（最高法院105
    年度臺上字第2714號、106年度臺上字第2827號、109年度臺
    上字第574號、110年度臺上字第3460號判決意旨參照）。
　　查：
　⒈告訴人甲○○於偵查中證稱：歹徒拿刀架在我脖子上，大概左
    邊鎖骨這邊，當時我的包包在我左邊，被告站在我右前方，
    我下意識想要反抗，..拉扯過程中，他有揮刀想要砍我的動
    作，..他有拿刀也有揮舞，如果沒有刀子，我怎麼可能乖乖
    讓他搶，..後來包包是他搶走。..被告造成我恐懼，我現在
    晚上都不敢出門等語（參Ａ卷第132-133頁），核與其在警詢
    中所述合致（參他字卷第11-12頁）。
　⒉而被告於犯罪事實欄二行為時為成年男性，且持扣案如附表
    三編號1所示刀械威嚇告訴人甲○○，觀諸被告所持用之上述
    扣案刀為金屬材質，質地堅硬，外觀鋒利，有照片可佐（參
    他字卷第198頁），若持以攻擊他人，對於他人之生命、身
    體、安全自會構成相當程度之威脅，尤以告訴人甲○○係深夜
    獨行之女子，遭受侵害難以尋求救援，被告於此情境之下，
    持該扣案刀作勢威嚇告訴人甲○○，觀之被告持該刀以肢體動
    作和言語威嚇，依一般常人在同一情況下客觀觀察，身心必
    處於極度驚恐之狀態，是依本案（犯罪事實欄二）之犯罪歷
    程、場所、行為強度等具體事實予以客觀判斷，告訴人甲○○
    之意思決定自由已達至使不能抗拒之程度，要屬無疑。
　㈢據上，被告如犯罪事實欄二所示犯行，事證已臻明確。
三、綜上所述，本案事證明確，被告上開犯行，均堪認定，各應
    依法論科。
參、論罪科刑
一、按刑法第321條第1項第3款之攜帶兇器竊盜罪，係以行為人
    攜帶兇器竊盜為其加重條件，此所謂兇器，其種類並無限制
    ，凡客觀上足對人之生命、身體、安全構成威脅，具有危險
    性之兇器均屬之，且祇須行竊時攜帶此種具有危險性之兇器
    為已足，並不以攜帶之初有行兇之意圖為必要（最高法院79
    臺上字第5253號判決意旨參照）。查被告持以竊取告訴人乙○○Ｂ機車車牌之活動扳手、強盜告訴人甲○○財物之扣案如附
    表三編號1所示刀械，為金屬材質，質地堅硬，一如前述，
    如以之朝人體攻擊將造成傷害，客觀上足對他人生命、身體
    、安全構成威脅，而屬兇器，被告攜之竊盜、強盜財物，自
    已該當攜帶兇器之要件。至被告以言語恫嚇命告訴人甲○○交
    付財物，其恐嚇之脅迫行為，本即強盜行為中所為壓抑被害
    人意思自由以達強取財物之目的，而屬強盜之著手行為，應
    包含於強盜行為之內，無庸另論刑法第305條之恐嚇危害安
    全罪。
二、是核被告所為：⑴如犯罪事實欄一所示，係犯刑法第321條第
    1項第3款之攜帶兇器竊盜罪；⑵如犯罪事實欄二所示，係犯
    刑法第328條第1項之強盜罪，而有同法第321條第1項第3款
    之加重情形，而犯刑法第330條第1項攜帶兇器強盜罪。被告
    所為上開各罪間，犯意各別，行為互殊，核無實質上一罪或
    裁判上一罪之關係，為實質上數罪關係，應予分論併罰。
三、爰審酌被告自陳：國中肄業之智識程度，前曾受僱擔任印刷
    工人，與父母同住，未婚，尚未生育子女，需扶養父母等家
    庭經濟生活狀況；被告為求躲避查緝而竊取車牌，造成告訴
    人乙○○財物損失；又利用深夜時分，告訴人甲○○求救較為不
    易之情狀，持刀強盜其財物，造成告訴人甲○○人身安全莫大
    威脅，惡性不輕，亦使其蒙受財產上之損失，對社會治安存
    有重大危害，被告所為實不足取；況且，被告前因強盜等案
    ，經法院判處罪刑並定應執行有期徒刑13年9月確定，於108
    年10月30日縮短刑期假釋出監，目前仍於保護管束中，猶不
    知戒慎，再為相同罪質之犯行（雖不構成累犯，惟仍應於量
    刑時，一併審酌），並考量被告犯後態度，暨其素行、動機
    、犯罪情節、告訴人等人所受侵害程度等一切情狀，整體評
    價其應受矯治之程度，兼衡責罰相當與刑罰經濟之原則，核
    情量處如主文（附表一）所示之刑；並斟酌被告上開所犯各
    罪之刑期總和，其犯罪次數及各次犯行犯罪時間各節，定其
    應執行之刑。
肆、沒收
一、按供犯罪所用、犯罪預備之物或犯罪所生之物，屬於犯罪行
    為人者，得沒收之。刑法第38條第2項前段定有明文。經查
    ：
　㈠犯罪事實欄一所示，被告所使用拆卸更換懸掛車牌之工具活
    動扳手，並無證據證明為被告所有，且為日常生活使用之物
    ，非屬違禁物或本院應義務沒收之物，價值不高，不具刑法
    上之重要性，爰不予宣告沒收。
　㈡扣案如附表三編號1所示刀子1把，為被告所有，業經被告是
    認在卷（參他字卷第122頁、本院卷第65頁、第246頁），且
    供犯罪事實欄二所示犯罪所用之物，爰依刑法第38條第2項
    前段規定，於該項下宣告沒收。
二、次按犯罪所得，屬於犯罪行為人者，沒收之；於全部或一部
    不能沒收或不宜執行沒收時，追徵其價額，刑法第38條之1
    第1項前段、第3項分別定有明文。經查：
　㈠犯罪事實欄一部分：被告竊取之Ｂ機車車牌部分，雖為其此部
    分犯行之犯罪所得，惟該車牌並未扣案，且考量上開車牌可
    透過重新申請程序補發（況且被告業已與告訴人乙○○達成和
    解，並已賠償新臺幣6千元，有本院調解程序筆錄及被告陳
    報之郵政入戶匯款申請書影本可佐，參本院卷第237-第237
    之2頁），而前開物品亦非屬違禁物或本院應義務沒收之物
    ，不具刑法上之重要性，如予沒收或追徵，徒增執行程序之
    勞費，爰不予宣告沒收。
　㈡犯罪事實欄二部分：告訴人甲○○遭強盜之如附表二所示物品
    （參他字卷第11-12頁、第144-145頁、第175頁、第185頁、
    第197頁編號6照片與第201頁編號13照片所示等物），為被
    告此部分犯行之犯罪所得，上開財物據被告自承：後來搶到
    的包包裡面的東西，我丟在機車裡面，包包丟到排水溝。被
    警察抓了，警方問我東西誰的，我說這些東西是被害人的。
    ..搶到的財物在警察局歸還。..總共丟掉1個包包，裡面東
    西全部都倒在機車置物箱裡面等語（參本院卷第65頁、第13
    1頁、第249頁、他字卷第127頁、第203頁），是其中附表二
    編號1所示黑色手提包1只，業經被告丟棄並未扣案，既尚未
    返還告訴人甲○○，應依刑法第38條之1第1項前段、第3項之
    規定在被告該主文項下諭知沒收、追徵。附表二其餘財物，
    業已經警查扣後發還告訴人甲○○，此有告訴人甲○○警詢筆錄
    及贓物認領保管單在卷可佐（參他字卷第144-145頁、第185
    頁），依刑法第38條之1第5項規定，均不予宣告沒收或追徵
    。
三、至於被告經警查獲時，於其所使用之機車上查獲之布鞋等物
    （參他字卷第201頁），為被告日常生活使用之物，前開物
    品非屬違禁物或本院應義務沒收之物，價值不高，不具刑法
    上之重要性，如予沒收或追徵，徒增執行程序之勞費，爰不
    予宣告沒收。另附表三編號3、4所示等物，無積極證據足以
    證明與本案有何關聯，爰均不予宣告沒收。
據上論斷，應依刑事訴訟法第299條第1項前段，刑法第330條第1
項、第321條第1項第3款、第51條第5款、第38條第2項前段、第3
8條之1第1項前段、第3項、第5項，刑法施行法第1條之1第1項，
判決如主文。
本案經檢察官廖偉志提起公訴，檢察官陳靚蓉到庭執行職務。
中　　華　　民　　國　　111 　年　　4 　　月　　12　　日
              刑事第六庭  審判長法  官  吳永梁
                                法  官  張琇涵
                                法  官  呂美玲
以上正本證明與原本無異。
如不服本判決應於收受判決後20日內向本院提出上訴書狀，並應
敘述具體理由。其未敘述上訴理由者，應於上訴期間屆滿後20日
內向本院補提理由書( 均須按他造當事人之人數附繕本) 「切勿
逕送上級法院」。
告訴人或被害人對於判決如有不服具備理由請求檢察官上訴者，
其上訴期間之計算係以檢察官收受判決正本之日期為準。
中　　華　　民　　國　　111 　年　　4 　　月　　12　　日
                                書記官  鍾宜津
論罪科刑附錄法條：
中華民國刑法第330條
（加重強盜罪）
犯強盜罪而有第321條第1項各款情形之一者，處7年以上有期徒
刑。
前項之未遂犯罰之。
中華民國刑法第321條
犯前條第1項、第2項之罪而有下列情形之一者，處6月以上5年以
下有期徒刑，得併科50萬元以下罰金：
一、侵入住宅或有人居住之建築物、船艦或隱匿其內而犯之。
二、毀越門窗、牆垣或其他安全設備而犯之。
三、攜帶兇器而犯之。
四、結夥三人以上而犯之。
五、乘火災、水災或其他災害之際而犯之。
六、在車站、港埠、航空站或其他供水、陸、空公眾運輸之舟、
    車、航空機內而犯之。
前項之未遂犯罰之。

附表一（主文）：
編號 犯罪事實 所犯法條 主文 一 犯罪事實欄一 刑法第321條第1項第3款之攜帶兇器竊盜罪 丙○○犯攜帶兇器竊盜罪，處有期徒刑柒月。 二 犯罪事實欄二 刑法第330條第1項 、第321條第1項第3款之攜帶兇器強盜罪 丙○○犯攜帶兇器強盜罪，處有期徒刑玖年。 扣案如附表三編號１所示之物，沒收；未扣案之犯罪所得如附表二編號１所示之物沒收之，於全部或一部不能沒收或不宜執行沒收時，追徵其價額。 


附表二（加重強盜部分所取得財物）：
　
編號 物品名稱及數量 備註 １ 黑色手提包1只 ⒈參他字卷第11-12頁 ⒉被告稱已丟棄（參他字卷第127頁、第203頁） ２ 電子菸4支 同上⒈ ３ 機車鑰匙1串 同１⒈ ４ 遙控器1個 同１⒈ ５ 東震牌香水1瓶 同１⒈ ６ 塑膠製白色藥盒1個 同１⒈ ７ 化妝包1個（袋） ⒈同附表三編號２ ⒉參他字卷第122頁、第144頁、第175頁、第185頁、本院卷第65頁 ８ 隱形眼鏡、八字占卜紅色單子等物（如查獲照片編號6、8、13所示物品） 參他字卷第144-145頁、第197頁、第201頁、本院卷第65頁 


附表三（扣案物）：
編號 物品名稱及數量 備註 １ 刀子1把 被告所有，供本案犯罪事實欄二所用（參他字卷第122頁、第175頁） ２ 化妝包1個 （同上附表二編號７） ３ 智慧型手機1支 ⒈參他字卷第169頁目錄表編號6 ⒉無證據證明與本案有何關聯 ４ 疑似甲基安非他命1包、殘渣袋1個、玻璃球吸食器1支、塑膠管1支、塑膠鏟管1支 ⒈參他字卷第169頁目錄表編號1至5 ⒉與本案無關 


附表四：（卷宗代號對照表）
編號 卷宗 代號 一 臺灣彰化地方檢察署110年度他字第2957號 他字卷 二 臺灣彰化地方檢察署110年度偵字第14924號 Ａ卷 三 臺灣彰化地方檢察署110年度偵字第15636號 Ｂ卷 四 本院110年度聲羈字第219號卷 聲羈卷 五 本院110年度訴字第1124號卷 本院卷